臺灣花蓮地方法院民事判決
111年度花簡字第116號
原      告  江玉燕  

訴訟代理人  林武順律師          
被      告  范嘉珍  
訴訟代理人  洪尉源  
上列當事人間請求侵權行為損害賠償(交通)事件，本院於民國11
1年8月17日言詞辯論終結，判決如下：
    主      文
被告應給付原告新臺幣(下同)993,067元，及自民國111年2月19
日起至清償日止，按週年利率百分之5計算之利息。
原告其餘之訴駁回。
訴訟費用由被告負擔百分之45，餘由原告負擔。
本判決原告勝訴部分得假執行。但被告如以993,067元為原告預
供擔保後，得免為假執行。
原告其餘假執行之聲請駁回。
　　事實及理由
一、原告主張：
　㈠被告於民國109年8月19日上午11時37分許，駕駛車牌號碼00-
    0000號自用小貨車(下稱被告小貨車)，沿花蓮縣吉安鄉吉興
    一街由北往南方向行駛，行經上開路段與中興路交岔路口時
    ，本應注意行經無號誌交岔路口時，次要道路(支線道)車應
    暫停讓主要道路(幹線道)車先行，並隨時採取必要之安全措
    施，而依當時天候晴，日間自然光線，柏油路面、乾燥、無
    缺陷、無障礙物、視距良好等情形，並無不能注意之情事，
    竟疏未注意及此而貿然前行，適伊騎乘車牌號碼000-000號
    普通重型機車(下稱原告機車)，沿花蓮縣吉安鄉中興路由西
    往東方向行駛至上開路口時，兩車不慎碰撞，伊因而人車倒
    地，致受有脾臟撕裂傷、骨盆閉鎖性骨折、左側鎖骨閉鎖性
    骨折、左側髕股閉鎖性骨折、連枷胸(多條肋骨塌陷性骨折)
    閉鎖性骨折等傷害(下稱系爭傷害)，並受有下列損害，茲述
    如下：
　　⒈醫療費用新臺幣(下同)472,241元。
　　⒉看護費用247,232元：
　　　伊受有系爭傷害，除住院期間須專人全日照顧外，出院後
      亦須專人全日照顧6個月，之後仍需休養及復健1年，此有
      慈濟醫院出具之病症暨失能診斷證明書可證，因而支出看
      護費用計247,232元。
　　⒊增加生活上之支出47,474元：
　　　⑴輔具租金：
　　　  伊因本件車禍，須租用輪椅、便盆及電棟病床等輔具，
        共計支出11,122元租金。
　　　⑵就醫交通費：
　　　  伊須往返醫院就診，而支出計程車費14,000元。
　　　⑶醫療用品：
　　　  伊因系爭傷害，尚須自購醫療用品使用，共計支出22,3
        52元。
　　⒋不能工作損失412,007元：
　　  伊於本件車禍事故發生前，從事汽機車監理站代辦業務，
      每月收入約50,000元，因系爭傷害而無法工作迄今，為求
      計算之簡便，爰以法定最低工資為準，自車禍發生日之翌
      日(109年8月20日)起計算至伊年滿65歲(111年1月25日)止
      ，為請求之金額。依109至111年度法定最低工資分別為23
      ,800元、24,000元及25,250元，伊於109年度未能工作之
      期間為4個月又11日，不能工作之損失為103,645元(計算
      式：23,800元4個月11/31日＝103,645元)、110年度未能
      工作之損失為288,000元(計算式：24,000元12個月＝288,
      000元)、111年度不能工作損失為20,362元(計算式：25,2
      50元25/31日＝20,362元)，合計412,007元。
　　⒌原告機車車損20,000元：
      原告機車行駛里程僅56,433公里，性能良好，遭被告小貨
      車撞擊損壞，預估修理費為70,130元，因費用過高，遂未
      修理，僅請求最殘值20,000元。
　　⒍精神慰撫金1,000,000元：　
　　  伊因本件車禍險些喪命，所受傷害極大，且經住院開刀，
      並須長期復健，迄今仍隱痛甚劇，生活極為不便，爰請求
      精神慰撫金1,000,000元。
  ㈡本件車禍事故被告為唯一肇事原因，爰依侵權行為法律關係
    提起本件訴訟等語。並聲明：⒈被告應給付原告2,198,954元
    ，及自起訴狀繕本送達翌日起至清償日止，按年息5%計算之
    利息。⒉原告願供擔保，請准宣告假執行。
二、被告則以：
　㈠伊因本件事故過失致原告受傷，業經本院刑事庭以110年度交
    簡字第23號刑事判決(下稱系爭刑事判決)犯過失傷害罪確定
    ，伊對本件行車事故之鑑定及覆議意見認伊有「支線道路車
    未暫停讓幹線道車先行」之肇事主因，並無意見。
　㈡對於原告各項請求，除對醫療費472,241元、輔具租金11,122
    元、就醫交通費14,000元、原告機車殘值20,000元不予爭執
    外，其餘爭執如下：
　　⒈看護費用：
　　  原告主張其於109年9月29日支出看護費用35,000元，惟僅
      提出17,000元的收據，對於無單據的18,000元部分予以爭
      執外，其餘看護費請求不予爭執。
　　⒉醫療用品：
　　  除原告於109年9月6日、12日於杏一藥局花費2,739元(即2
       ,340元＋399元)、109年9月5日於家樂福購買來復易復健X
      L598元、及蝦皮購物6,728元（即扣除109年9月2日單據中
      購買魚油1,935元之品項，及109年9月30日購買抗菌潔膚
      液1,170元)部分不予爭執外，其餘屬營養品或生活用品，
      且無醫囑認與本件車禍相關，原告不得請求。
　　⒊減少勞動能力之損失：
　  　僅同意依診斷書所載1年半休養期間估算不能工作損失，
      並以最低工資為計算標準，但不同意計算到原告65歲退休
      年齡。
　　⒋精神慰撫金：
　　  認為請求金額過高。
　㈢並為答辯聲明：⒈原告之訴駁回。⒉如受不利判決，被告願供
    擔保，請准宣告免為假執行。
三、兩造不爭執事項(見本院卷第326-327頁)：
  ㈠被告於109年8月19日上午11時37分許，駕駛被告小貨車，沿
    花蓮縣吉安鄉吉興一街由北往南方向行駛，行經上開路段與
    中興路交岔路口時，本應注意行經無號誌交岔路口時，次要
    道路(支線道)車應暫停讓主要道路(幹線道)車先行，並隨時
    採取必要之安全措施，而依當時天候晴，日間自然光線，柏
    油路面、乾燥、無缺陷、無障礙物、視距良好等情形，並無
    不能注意之情事，竟疏未注意及此而貿然前行，適原告騎乘
    原告機車，沿花蓮縣吉安鄉中興路由西往東方向行駛至上開
    路口時，兩車不慎碰撞，原告因而人車倒地，致受有系爭傷
    害。被告因本件車禍事故過失致原告受傷，而經本院以系爭
    刑事判決犯過失傷害有罪確定。
　㈡本件車禍事故經送花東區車輛行車事故鑑定會鑑定，認「被
    告駕駛自用小貨車行經無號誌交岔路口時，次要道路(支線
    道)車未暫停讓主要道路(幹線道)車先行，為肇事主因；原
    告駕駛普通重型機車，行經無號誌交岔路口，未減速慢行，
    作隨時停車之準備，為肇事次因。」。嗣經覆議後，認「被
    告駕駛自用小貨車，行經劃設有『停』標字之無號誌交岔路口
    ，支線道路車未暫停讓幹線道車先行，為肇事主因；原告駕
    駛普通重型機車，行經無號誌交岔路口，未減速慢行，作隨
    時停車之準備，為肇事次因。」，而仍持相同意見。(惟原
    告對上開鑑定結論之記載無意見，惟仍主張其有減速慢行。
    ）
  ㈢原告因本件車禍事故支出醫療費用472,241元、醫療輔具租金
    11,122元、就醫交通費14,000元。
  ㈣本件車禍事故發生後，原告經慈濟醫院醫囑需專人全日照顧6
    個月，之後尚需休養及復健1年，並於109年8月31日開立原
    告之病症暨失能診斷證明書(雇主申請聘僱家庭外籍看護工
    用)，其中載明：「病人因重大外傷入院治療，因多處外傷
    ，行動不便，日常生活須專人全日看護。
  ㈤除109年9月29日看護費支出35,000元中，無單據之18,000元
    外，其餘看護費支出均無爭執。
　㈥原告於109年9月6日、12日於杏一藥局花費2,739元(即2340元
    ＋399元)、109年9月5日於家樂福購買來復易復健XL598元、
    蝦皮購物6,728元（即扣除109年9月2日單據中購買魚油1,93
    5元之品項，及109年9月30日購買抗菌潔膚液1,170元)，屬
    本件車禍事故所生必要醫療用品花費。(其餘醫療用品購買
    之必要性，由本院判斷）
　㈦原告因本件車禍事故發生，依診斷證明書記載，需休養1年6
    個月，兩造同意以此估算不能工作損失，並以最低工資為計
    算標準。
  ㈧原告機車因本件車禍事故受損，兩造同意以殘值20,000元計
    算原告機車損失。
四、本件爭點(見本院卷第327頁)：
  ㈠本件肇事責任歸屬及其比例？(被告於事故發生時有無超速，
     原告於肇事路口處有無減速慢行？)
  ㈡原告各項請求有無理由？
    ⒈原告請求109年9月29日支出看護費用35,000元，有無理由
　　　？
　　⒉原告請求醫療用品費用中，除上述三、㈥外之項目及其金
　　　額，有無理由？
　　⒊原告得請求不能工作損失之金額？
　　⒋原告得請求精神慰撫金之金額？ 
五、本院之判斷：
  ㈠按因故意或過失，不法侵害他人之權利者，負損害賠償責任
    ；汽車、機車或其他非依軌道行駛之動力車輛，在使用中加
    損害於他人者，駕駛人應賠償因此所生之損害；不法侵害他
    人身體、健康者，對於被害人因此喪失或減少勞動能力，或
    增加生活上之需要時，應負損害賠償責任；不法侵害他人之
    身體、健康、名譽、自由、信用、隱私、貞操，或不法侵害
    其他人格法益而情節重大者，被害人雖非財產上之損害，亦
    得請求賠償相當之金額。民法第184條第1項前段、第191條
    之2前段、第193條第1項、第195條第1項分別定有明文。
　㈡本件車禍事故應由被告負7成肇事責任，餘由原告負擔。
    ⒈本件車禍事故發生時，被告駕駛被告小貨車，沿花蓮縣吉
      安鄉吉興一街由北往南方向行駛，行經上開路段與中興路
      交岔路口時，本應注意行經無號誌交岔路口時，次要道路
      (支線道)車應暫停讓主要道路(幹線道)車先行，並隨時採
      取必要之安全措施，而依當時天候晴，日間自然光線，柏
      油路面、乾燥、無缺陷、無障礙物、視距良好等情形，並
      無不能注意之情事，竟疏未注意及此而貿然前行，適原告
      騎乘原告機車，沿花蓮縣吉安鄉中興路由西往東方向行駛
      至上開路口時，兩車不慎碰撞；另本件車禍事故經花東區
      車輛行車事故鑑定會鑑定，認「被告駕駛自用小貨車行經
      無號誌交岔路口時，次要道路(支線道) 車未暫停讓主要
      道路(幹線道) 車先行，為肇事主因；原告駕駛普通重型
      機車，行經無號誌交岔路口，未減速慢行，作隨時停車之
      準備，為肇事次因。」。嗣經覆議後，認「被告駕駛自用
      小貨車，行經劃設有『停』標字之無號誌交岔路口，支線道
      路車未暫停讓幹線道車先行，為肇事主因；原告駕駛普通
      重型機車，行經無號誌交岔路口，未減速慢行，作隨時停
      車之準備，為肇事次因。」，而仍持相同意見，已如前揭
      三、㈠、㈡所述。
　　⒉又本件經本院當庭勘驗肇事路口監視錄影畫面，勘驗結果
      為：「畫面時長僅3秒，被告小貨車於1秒時出現在畫面，
      雖未減速，惟行駛速度亦平緩，並非快速；嗣2秒時被告
      小貨車車身前半駛入黃色網狀線，原告機車從右下角駛入
      畫面，未有減速情形，旋即二車相撞。」(見本院卷第324
      頁)；另本院審酌本件道路交通事故現場圖(見本院卷第27
      6頁)，被告行向之停止線至路中央之黃色網狀線中央，距
      離約為6公尺(黃色網狀為3.5公尺，黃色網狀線頂端至被
      告停止線約為2.5公尺)，以上開勘驗所得事發時序，可知
      被告小貨車於1秒自停止線將前半車身駛入黃色網狀線，
      故可推算被告小貨車之時速約為21.6公里(計算式：6公尺
      60秒60分鐘＝21,600公尺＝21.6公里，見本院卷第325頁)
      ，從而，應認被告車速並無過快，未有超速之情形。而依
      被告上開行車情狀，倘原告於行經系爭無號誌之肇事路口
      ，有依規定減速慢行並作隨時停車準備，當不致發生本件
      事故，是其亦涉有過失甚明。
　　⒊本院綜合上情，認上揭鑑定及覆議意見認被告為肇事主因
      ，原告為肇事次因之結論可採，並參酌被告主張由其負7
      成之肇事責任比例(見卷325頁)，以本件事發經過而言，
      並無不當，認本件車禍事故應由被告負7成肇事責任，餘
      由原告負擔。　　　　
　㈢茲就原告各項請求判斷如下：
　　⒈原告因本件車禍事故支出醫療費用472,241元、醫療輔具租
      金11,122元、就醫交通費14,000元等情，業為兩造所不爭
      執，已如上揭三、㈢所述，是原告此部分請求，自屬有理
      。
　　⒉看護費用部分以229,232元為有理由，逾此部分則無理由。
　　　⑴原告主張於109年8月25日至110年3月28日間，因本件車
        禍支出看護費總計247,232元，並提出收據及薪資表可
        證(見本院卷第93-103頁)，除其中於109年9月29日支出
        18,000元之部分(收據金額僅載為17,000元)外，其餘被
        告均不爭執，已如前揭三、㈤所述。又該18,000元部分
        ，原告既經本院曉諭提出而未能提出(見卷212頁)，自
        應予剔除。
　　　⑵綜上，原告看護費用部分以229,232元為有理由(計算式
        ：247,232元－18,000元＝229,232元)，逾此部分則無理
        由。
  　⒊醫療用品費用中，以10,065元為有理由，逾此部分則無理
　　  由。
　  　⑴原告於109年9月6日、12日於杏一藥局花費2,739元(即23
        40元＋399元)、109年9月5日於家樂福購買來復易復健XL
        598元、蝦皮購物6,728元（即扣除109年9月2日單據中
        購買魚油1,935元之品項，及109年9月30日購買抗菌潔
        膚液1,170元)，屬本件車禍事故所生必要醫療用品花費
        等情，已如上揭三、㈥所述，是原告請求10,065元（計
        算式：2,739＋598＋6,728＝10,065)，自屬可採。
　　　⑵至原告其他醫療用品費用之請求，本院審視其發票上所
        載之購買品項，均屬營養品及日常生活用品(見卷第149
        -165頁)，並參酌原告並未提出何醫囑證明其有因本件
        車禍事故傷勢而有購買使用之必要，故此部分自難逕採
        。
  　⒋不能工作損失412,007元部分，為有理由。
　  　查原告於109年8月19日發生本件事故後，經醫囑其傷後需
      專人全日照顧6個月，之後尚需休養及復健1年，有花蓮慈
      濟醫院診斷證明書為證(見本院卷第31頁)；又兩造同意以
      此估算不能工作損失，並以最低工資為計算標準，已如前
      揭三、㈦所述。從而，原告此期間之不能工作損失金額為4
      54,500元(計算式：25,25018月＝454,500)，是其僅請求4
      12,007元，未逾上開金額，自應允許。
  　⒌原告機車車損20,000元，為有理由。　
　　  原告雖主張原告機車因本件事故受損，預估修理費為70,1
      30元，惟因費用過高，遂未修理，兩造合意以20,000元為
      此部分修繕費之損失，已如上揭三、㈧所述，是原告此部
      分請求自應以20,000元計算，逾此部分之機車修繕費請求
      ，則無理由。
  　⒍精神慰撫金部分以250,000元為有理由，逾此部分則無理由
      。
　　  本院審酌原告為高職畢業，自由業，收入每月約50,000元
      ，其近兩年度之財稅資料顯示年所得分別為612,617元、1
      ,484元，名下計有房屋、土地各1筆、汽車5台及投資2筆
      等財產，且原告於發生本件事故後，經醫囑其需專人全日
      照顧6個月，之後尚需休養及復健1年，其傷勢不可謂不重
      ，經住院開刀迄今仍隱痛甚劇，生活極為不便，惟本件原
      告於受傷期間既有看護予以照顧，復為本院准允其不能工
      作損失之請求，堪認原告能安心靜養其傷勢，對其精神痛
      苦料有相當之緩解；並參酌被告為大專畢業，目前澳洲打
      工，其近兩年度之財稅資料顯示年所得分別為382,342元
      、204,848元，名下有一台機車，沒有存款等情(見本院卷
      第199-206頁兩造之稅務電子閘門系統財產、所得線上查
      詢結果)。綜上，本院認原告精神慰撫金之請求以250,000
      元為適當，逾此部分為無理由，應予駁回。
  　⒎綜上，原告請求被告賠償其因本件車禍事故所受有財產上
      及非財產上損害1,418,667元(計算式：472,241＋11,122元
      ＋14,000＋229,232＋10,065＋412,007＋20,000＋250,000＝1,41
      8,667)，洵屬有據，逾此部分為無理由。
  ㈣與有過失部分之計算：
  　⒈按損害之發生或擴大，被害人與有過失者，法院得減輕賠
      償金額或免除之，民法第217條第1項定有明文。
  　⒉查被告與原告就本件車禍事故之發生，分別應負7成、3成
      之肇事責任等情，已如上揭㈡所述。從而，本件過失相抵
      後減輕被告30%之賠償責任，則原告得請求被告賠償之金
      額為993,067元(計算式：1,418,667【1-30%】＝993,067
      ，元以下四捨五入)。
  ㈤按給付無確定期限者，債務人於債權人得請求給付時，經其
    催告而未為給付，自受催告時起，負遲延責任。其經債權人
    起訴而送達訴狀，與催告有同一之效力，民法第229條第2項
    定有明文。又遲延之債務，以支付金錢為標的者，債權人得
    請求依法定利率計算之遲延利息。但約定利率較高者，仍從
    其約定利率；而應付利息之債務，其利率未經約定，亦無法
    律可據者，週年利率為百分之5，亦為同法第233條第1項及
    第203條所明定。本件起訴狀繕本係於111年2月7日寄存於被
    告住所地之花蓮縣警察局吉安分局稻香派出所，有卷附送達
    證書可憑(本院卷第175頁)，經10日(即自111年2月18日)發
    生送達效力，是原告請求自起訴狀繕本送達翌日即111年2月
    19日起至清償日止，按年息5%計算之利息，自屬有理。
六、綜上所述，原告本於侵權行為之法律關係，請求被告給付99
    3,067元，及自111年2月19日起至清償日止，按年息5%計算
    之利息，洵屬正當，應予准許。至原告逾上開部分之請求，
    即屬無據，應予駁回。　　
七、本件原告勝訴部分，係依民事訴訟法第427條第2項第11款適
    用簡易程序所為被告敗訴之判決，依同法第389條第1項第3
    款規定，應依職權宣告假執行，原告雖陳明願供擔保聲請宣
    告假執行，核無必要。至原告敗訴部分，其假執行之聲請已
    失所依據，應併予駁回。並依同法第392條第2項規定，宣告
    被告預供擔保，得免為假執行。
八、本件事證已臻明確，兩造其餘攻擊防禦方法及舉證，核於判
    決結果不生影響，爰不一一論斷，附此敘明。
九、訴訟費用負擔之依據：民事訴訟法第79條。　　
中　　華　　民　　國　　111 　年　　 9  　月　　 8　　日
                  花蓮簡易庭　法  官  李立青　　
以上正本係照原本作成。
如不服本判決，應於送達後20日內，向本院提出上訴狀（上訴狀
須表明上訴理由）並繳納上訴審裁判費；如於本判決宣示後送達
前提起上訴者，應於判決送達後20日內補提上訴理由書（均須按
他造當事人之人數附繕本）。
如委任律師提起上訴者，應一併繳納上訴審裁判費。　　　　　
中　　華　　民　　國　　111 　年　　9 　　月　　12　　日
                              書記官  林政良